臺灣新竹地方法院民事判決  
109年度醫字第1號
原      告  吳長齡  
訴訟代理人  任君逸律師
複代理人    蔡嘉晏律師
            陳又寧律師
被      告  國泰醫療財團法人新竹國泰綜合醫院

法定代理人  曾英智  
被      告  龔正良  
共      同
訴訟代理人  張家琦律師
            林鳳秋律師
共同複代理    
人          吳佳勳  
上列當事人間損害賠償事件，本院於民國111年7月21日言詞辯論
終結，判決如下：
    主  文
被告應連帶給付原告新臺幣參佰壹拾肆萬參仟柒佰玖拾柒元，及
自民國一一一年七月二十二日起至清償日止，按年息百分之五計
算之利息。
原告其餘之訴駁回。
訴訟費用由被告連帶負擔十分之六，餘由原告負擔。
本判決第一項，於原告供擔保新臺幣壹佰零伍萬元後，得假執行
。但被告中任一人如以新臺幣參佰壹拾肆萬參仟柒佰玖拾柒元為
原告預供擔保後，得免為假執行。
原告其餘假執行之聲請駁回。
    事實及理由
壹、程序事項
一、被告國泰醫療財團法人新竹國泰綜合醫院（下稱被告醫院）
    法定代理人原為李興中，於訴訟中於民國111年3月31日變更
    為甲○○，經甲○○聲明承受訴訟（卷三第69頁），核無不合，
    應予准許。
二、按訴狀送達後，原告不得將原訴變更或追加他訴，但請求之
    基礎事實同一者、擴張或減縮應受判決事項之聲明者，不在
    此限，民事訴訟法第255條第1項第2、3款分有明文。
㈠、原告起訴時原聲明：
　　先位聲明：⑴被告2人應連帶給付原告新臺幣（下同）4,498,
    215元。⑵訴訟費用由被告2人連帶負擔。⑶願供擔保，請准宣
    告假執行。
　　備位聲明：⑴被告醫院應給付原告4,498,215元。⑵訴訟費用
    由被告醫院負擔。⑶願供擔保，請准宣告假執行。
㈡、嗣則擴張請求金額及追加請求遲延利息，最終聲明為（卷三
    第11-12、51頁）：　　
    先位聲明：⑴被告2人應連帶給付原告5,569,207元，及自111
    年7月22日起至清償日止，按年息5%計算之利息。⑵訴訟費用
    由被告2人連帶負擔。⑶願供擔保，請准宣告假執行。
　　備位聲明：⑴被告醫院應給付原告5,569,207元，及自111年7
    月22日起至清償日止，按年息5%計算之利息。⑵訴訟費用由
    被告醫院負擔。⑶願供擔保，請准宣告假執行。　
㈢、核原告上開所為擴張聲明及追加利息，與前揭規定無違，應
    予准許。　
貳、實體事項
一、原告起訴主張：
㈠、106年7月初，原告發見左腳跟部位之皮膚有不明隆起物（下
    稱系爭腫瘤），於106年7月10日至被告醫院掛號整形外科，
    由被告乙○○醫師（下稱被告醫師）看診。被告醫師診斷後告
    知僅係「痣」，遂於106年7月18日施行手術切除。於106年7
    月20日，原告回診換藥並申請診斷證明書用以申請保險理賠
    ，被告醫師同日開立診斷證明書記載病名為「左腳良性皮膚
    腫瘤」（卷一第24頁，下稱系爭證明書），被告醫師並未開
    立回診單亦未告知再回診看病理報告，原告因此未再思及有
    何問題。
㈡、108年3月間，原告發現左腳跟同部位開始有些微滲出液體，
    遂於108年3月4日至臺大醫院就診，當日接受病理切片檢查
    。之後於108年3月25日至馬偕醫院就診，經診斷為「左腳跟
    惡性黑色素瘤」，腫瘤深度4.46mm、期數為第2期B（下稱現
    況惡性黑色素瘤）。依長庚醫院資料5年存活率為45.63%、
    依慈濟醫院資料5年存活率為14%。原告於108年3月26日、4
    月3日、4月24日、5月30日接續接受4次手術，且造成行動不
    便、身體虛弱，至今仍在治療中，亦有馬偕醫院108年7月11
    日診斷證明書（卷一第25頁）及目前仍在治療中之各式診斷
    證明書可憑（卷二第419-433頁）。
㈢、原告知悉罹患惡性腫瘤後，心情驚恐、沮喪，曾向被告醫院
    調取病歷資料，始知被告醫師於106年7月18日手術切除系爭
    腫瘤後，有將切片送往病理檢驗，並於106年7月21日即已完
    成病理檢查報告，病理檢查報告判定為「黑色素瘤原位癌」
    (即Melanoma  in situ）（卷一第26-27頁）。惟被告醫師
    未待病理檢查結果完成，即以自身臨床經驗逕自判定為「良
    性腫瘤」並記載於系爭證明書，致原告誤認良性腫瘤已切除
    ，難以知悉應持續追蹤病況，被告醫師診治顯有輕忽、疏虞
    ；被告醫院未建立病理檢查報告後續通報及通知病患回診診
    療制度，病理檢查結果出爐後，竟未以任何方法通知原告知
    悉，致原告於108年3月間發現時已成為難以挽回及彌補之惡
    性腫瘤。被告2人除已違反醫療相關法令外，亦違反基於醫
    療契約善良管理人之注意義務。
㈣、原告因上述㈢情事曾申請醫療爭議調處，兩造於108年7月15日
    病情說明會中溝通，然被告醫院會後於108年7月23日發函予
    原告，否認被告2人有何疏失或致原告受有損害，且認為縱
    使切片知悉有癌細胞也無庸通知原告（卷一第28頁），原告
    不得已提起本件訴訟。經法院囑託衛生福利部醫事審議委員
    會鑑定，鑑定書之鑑定意見認為106年7月21日病理檢查報告
    診斷為黑色素瘤原位癌，且於顯微鏡下觀察發現切除組織周
    圍仍有腫瘤細胞侵犯，因此應請原告回診並建議原告接受廣
    泛性切除手術治療（卷二第151頁），益證被告2人未通知原
    告回診確有過失。
㈤、原告所受損害合計為5,569,207元，項目及金額分別如下（卷
    三第20-22頁）：
  ⒈醫療費用1,617,639元：截至111年4月30日止，原告共支出醫
    療費用1,617,639元，詳如【附件：更正後附表1】所示，有
    相關醫療收據可憑（卷一第30-87頁、卷二第383-417頁）。
  ⒉交通費用102,860元：原告身體狀況無法搭乘大眾交通工具，
    往來新竹、臺北就醫，須搭乘高鐵轉計程車，高鐵單趟票價
    290、計程車單趟155元（卷一第88-90頁）；往來新竹、林
    口就醫，亦須搭乘計程車，單趟1,140元。截至111年4月30
    日止，原告共支出高鐵、計程車等交通費用為102,860元，
    詳如【附件：更正後附表2】所示。
　⒊增加生活上必要支出12,408元：含醫療產品及耗材費用等共1
    2,408元，詳如【附件：附表3】所示，並有發貨單、統一發
    票等可稽（卷一第91-101頁）。
　⒋勞動能力損害836,300元：原告自108年5月30日開始一連串治
    療（入院、出院、復入院）迄今，醫囑無法連續行走過久、
    負重，致原告完全無法從事工作。原告之前有工作能力，月
    薪高達4、5萬元（卷一第102-104頁），縱使為家事勞動亦
    應有相當財產價值，原告爰依最低金額之基本工資請求自10
    8年6月1日起至111年4月30日為止，共計35個月無法工作之
    損害，計算式如【附表4】所示。
  ⒌精神慰撫金300萬元：原告因被告2人之醫療過失行為，誤認
    系爭腫瘤為良性，未能及時進一步追蹤、治療，至108年間
    經馬偕醫院診斷後始發現罹患惡性腫瘤，原告存活機率降低
    （5年存活率降至14%至45.63%之間，腫瘤深度超過4mm為復
    發高風險群），應認係屬人格權受侵害，亦得認係生命權或
    身體權、健康權受侵害，自得請求被告2人賠償所受非財產
    上損害。原告大學畢業，育有2名未成年子女（起訴時分別
    為2歲、4歲），原先規劃全家於108年5月移民紐西蘭（卷一
    第105-109頁），現已無法如願，原告所受痛苦甚鉅、難以
    彌補。又被告醫師為主任、被告醫院為資產規模極鉅之醫院
    ，均屬有資力之人，原告請求賠償非財產上損害300萬元，
    應為適當。
㈥、請求權依據（卷三第31頁）：
　⒈先位聲明：
　⑴對被告醫師：民法第184條第1項前段；民法第184條第2項（
    醫師法第12條之1、醫療法第82條第1項、病人自主權利法第
    4條）。請擇一為有利於原告之判決。
　⑵對被告醫院：民法第184條第1項前段；民法第184條第2項（
    醫療法第65條第1項、癌症防治法第14條)；民法第188條第1
    項。請擇一為有利於原告之判決。 
　⒉備位聲明（對被告醫院）：依兩造醫療契約；民法第227條之
    1準用第193條、第195條；民法第184條第1項前段；民法第1
    84條第2項(醫療法第65條第1項、癌症防治法第14條)。請擇
    一為有利於原告之判決。
二、被告2人則答辯以：
㈠、不爭執原告因腳部系爭腫瘤於106年7月10日至被告醫院整形
    外科求診，由被告醫師初步診斷為良性皮膚腫瘤，於106年7
    月18日施行手術切除並切片送同院病理檢查，原告於106年7
    月20日回診換藥並申請診斷證明書，被告醫師同日開立系爭
    證明書上載病名為「左腳良性皮膚腫瘤」。
㈡、惟否認有何醫療過失、或醫療契約債務不履行、或違反相關
    法令之情事。緣以：
　⒈原告於術後僅2日即提前回診，要求開立診斷證明書，當時尚
    未有病理檢查報告結果，但由於原告表示其遇到馬上就要有
    診斷證明書之需要，故被告醫師先就臨床上之臆斷開立系爭
    證明書，並有以口頭請原告於七日後仍應回診看病理檢查報
    告，茲提出被告醫師於111年7月19日書寫之聲明書1份供參
    （卷三第57頁），然原告提起訴訟卻刻意隱瞞此段過程。除
    被告醫師於106年7月20日已口頭告知外，時隔約2個月，原
    告於106年10月11日至被告醫院另名醫師朱建和醫師門診，
    朱醫師亦有告知原告相關情形並需門診追蹤，原告又再次不
    遵醫囑回診。退步言，縱或有原告所指之未告知病理檢查報
    告結果致其延後就醫，原告仍應自負較高之與有過失責任。
　⒉自病理檢查報告，原告腳部系爭腫瘤係屬「原位癌」，已經
    完全切除，達到治療效果，完全切除後即無需進一步處理或
    治療，僅追蹤觀察而已，故原告不會因是否知悉該原位癌存
    在，即有接受不同治療或處置之差別。即使原告認知只是良
    性腫瘤，若又長出其他腫塊，本應自行至醫院就診。
　⒊原告並未舉證其之後於108年3月發現之現況惡性黑色素瘤，
    與先前於106年7月18日切除之系爭腫瘤屬「同一位置」而復
    發、轉移或擴大。緣以：
　⑴原告於更早前之103年間曾經於臺北榮民總醫院切除左腳部位
    「痣」，可見原告體質易於不同部位長出東西。即使臺北榮
    民總醫院函覆法院稱該醫院並無上述就醫紀錄，仍應繼續調
    查原告於103年間究竟在何醫療院所切除左腳部位「痣」。
　⑵系爭腫瘤位置在左腳跟「外側」，此與原告現況惡性黑色素
    瘤在左腳跟「內側」，兩者不同，有照片可證（卷二第15、
    17頁）。
　⑶原告曾經於107年8月8日、11月20日在訴外人賴義傑皮膚專科
    診所（下稱賴診所）接受2次液態氮冷凍治療，賴診所病歷
    紀錄不論是原告主訴或賴醫師檢查內容，均無提及原告於10
    6年7月18日接受手術，可見被告醫師所做切除手術已經達到
    治療效果。再者，賴診所回覆法院函文說明「依據當時病歷
    記載，患者自述曾至他院進行電燒治療左腳底一顆痣」（卷
    二第357頁），既然被告醫師並非以電燒治療系爭腫瘤，顯
    可疑系爭腫瘤與現況惡性黑色素瘤並非同一位置。退步言，
    縱使原告在賴診所接受液態氮冷凍治療與系爭腫瘤有關，然
    系爭腫瘤可能因受液態氮冷凍治療之刺激而導致期別變化，
    或因第三人醫療行為之介入而中斷因果關係。
　⑷請求調取原告自106年7月20日之後迄今之就診紀錄，以釐清
    原告現況惡性黑色素瘤與被告醫師、被告醫院是否告知原告
    系爭腫瘤乃原位癌之間，並無因果關係。
㈢、至於原告主張之損害項目及金額5,569,207元，既然本件被告
    2人並無原告所指之醫療過失或違反契約、違反法令情事，
    則原告所為請求賠償均無理由。此外，原告未提出支出費用
    之收據原本僅有影本，故被告2人全部否認形式上真正。況
    醫療費用係原告因本身之疾病所需、交通費用及醫療耗材等
    非必要支出、存活率與勞動能力減損不同、精神慰撫金過高
    、否認原告現況惡性黑色素瘤為第4期。原告自106年7月18
    日接受被告醫師手術後，迄今已逾5年以上，可見實際上並
    無影響原告之5年存活率。　
㈣、答辯聲明：⑴原告先位之訴及備位之訴均駁回。⑵訴訟費用由
    原告負擔。⑶如受不利益判決，願供擔保，請准宣告免為假
    執行。
三、本院之判斷：
㈠、兩造不爭執原告因左腳系爭腫瘤於106年7月10日至被告醫院
    整形外科求診，由被告醫師診斷為良性皮膚腫瘤，於106年7
    月18日施行手術切除並切片送同院病理檢查；原告於106年7
    月20日回診換藥並申請診斷證明書，被告醫師同日開立系爭
    證明書，上載病名為「左腳良性皮膚腫瘤」；106年7月21日
    病理檢查報告完成，判定為「黑色素瘤原位癌」；被告2人
    均未曾以書面通知原告關於系爭腫瘤病理檢查報告結果等情
    ，並有系爭證明書、病理檢查報告在卷可稽（卷一第24、26
    -27頁），是以此部分事實應堪先予認定。　
㈡、按「醫師診治病人時，應向病人或其家屬告知其病情、治療
    方針、處置、用藥、預後情形及可能之不良反應。」醫師法
    第12條之1定有明文。「醫療機構對採取之組織檢體或手術
    切取之器官，應送請病理檢查，並將結果告知病人或其法定
    代理人、配偶、親屬或關係人。醫療機構對於前項之組織檢
    體或手術切取之器官，應就臨床及病理診斷之結果，作成分
    析、檢討及評估。」醫療法第65條亦規定甚明。依上引條文
    規範觀之，醫師有告知病患其病情之義務，並應就檢查所採
    取之組織檢體或手術切取之器官送病理檢查，且應將臨床及
    病理診斷結果作成分析並告知病患，以便病患瞭解其所患疾
    病之態樣及可能之治療方式。此不僅為醫病關係中醫師之主
    要義務，並為病患自主決定權之重要內涵。同時，醫療機構
    亦負有將病理檢查結果告知病患之義務，此觀之法條文義自
    明，不論係由醫療機構以自己名義告知或經由所僱用或委任
    之醫師告知均可。本件原告主張被告醫師並未告知應回診看
    病理檢查報告、被告2人均未將病理檢查報告主動通知，則
    為被告2人所否認，並以前詞置辯。然本院審酌：
　⒈被告醫師開立系爭證明書之前，固然病理檢查報告尚未完成
    ，故未及知悉報告內容為原位癌，然以醫師之告知義務包括
    告知病理檢查結果而言，若果被告醫師對於檢查結果心存疑
    慮，衡情應會在系爭證明書為保留意見，或在病歷註記，或
    為原告開立預約門診單，然實則全無。被告醫師事後亦未主
    動查明病理檢查結果告知原告，致使原告喪失其因及時知悉
    而得另為諮詢、重為檢驗、接受第二次手術（廣泛性切除）
    之適時思考及謹慎決定之權利。被告醫師應注意能注意而不
    注意，其對於原告手術後應有之處置措施明顯有過失。
　⒉被告醫院於原告聲請醫療爭議調處過程中，猶稱：「106年7
    月21日病人病理切片報告結果為：左腳黑色素瘤原位癌，於
    癌症分級中非屬惡性腫瘤，故院方並不會主動通知病人檢驗
    報告。於臨床上，黑色素原位癌經切除後多數不會轉移亦不
    會惡化，需定期追蹤觀察。」等語（卷一第28頁，被告醫院
    108年7月23日（108）竹行字第356號函），足見被告醫院根
    本認為沒有通知必要，自不會通知原告。姑不論被告醫院對
    於癌症分級認知有誤，況醫療法第65條規定之告知義務，並
    不侷限於不利之檢查結果，凡受檢者，均有權利知悉檢查利
    或不利結果，俾便決定後續應對策略（接受廣泛性切除、或
    僅追蹤觀察、或可置之不理），否則即喪失檢查意義。
　⒊被告2人聲請本院向保險公司函查原告以系爭證明書供作何等
    用途，欲證明原告接受保險公司詢問病情時已知悉應回診看
    病理檢查報告。然經本院向南山人壽保險股份有限公司（下
    稱南山人壽）函詢結果，原告名下2筆醫療保險自106年7月1
    0日起至107年7月10日止一年間之保險給付，僅只理賠1,380
    元，即原告於106年7月18日在被告醫院該次門診手術而己，
    別無其他。且原告係於106年8月9日提出保險金申請書，所
    附資料即系爭證明書1紙及被告醫院收據2紙（卷二第435-44
    5頁）。本院觀之被告醫院收據僅區區230元、507元，並非
    原告不能負擔之鉅額，原告於106年7月20日取得系爭證明書
    後，於106年8月9日方提出保險金申請書，亦無何急迫感可
    言。若果被告醫師曾囑咐原告應於7日後回診看病理檢查報
    告，原告應無不能等待而急於申請保險理賠之理。倘原告罹
    患癌症，可能獲得之理賠金額更多，更沒有不等、不看病理
    檢查報告之理。可見原告主觀上確實認知是良性腫瘤，而且
    不知悉需要再返院看病理檢查報告。
　⒋按數人共同不法侵害他人之權利者，對於被害人所受損害，
    應負連帶賠償責任，係因數人之行為共同構成違法行為之原
    因或條件，因而發生同一損害，具有行為關連共同性之故。
    民事上之共同侵權行為，並不以共同侵權行為人在主觀上有
    犯意聯絡為必要，如在客觀上數人之不法行為，均為其所生
    損害之共同原因，即所謂行為關連共同，已足以成立共同侵
    權行為。則數故意行為或數過失行為具有共同原因關係者，
    因果關係之判斷，自應累積共同判斷，不得割裂分別判斷，
    經判斷認具有共同原因之各行為與結果間，即有因果關係存
    在。經查本件被告醫師依醫師法第12條之1、被告醫院依醫
    療法第65條，均對原告各負有告知病理檢查報告結果之義務
    ，按其情節應注意，並能注意，而不注意，各自怠於通知，
    而各有過失，且同為造成原告損害之原因，符合民法第185
    條第1項前段「數人共同不法侵害他人之權利」規定，被告2
    人應對原告連帶負責。此外，原告既未受告知應返院看病理
    檢查報告，即無怠於回診，自無被告2人所指之與有過失可
    言，故被告2人此部分抗辯不可採。
㈢、侵權行為之成立，須行為人因故意或過失不法侵害他人之權
    利，亦即行為人須具備歸責性、違法性，並不法行為與損害
    間有因果關係，始能成立。被告2人抗辯縱使渠等有過失未
    告知病理檢查報告結果，然被告醫師已將系爭腫瘤完全切除
    ，達到治療效果，且系爭腫瘤與原告現況惡性黑色素瘤並非
    同一位置，兩者無關聯等語。簡言之，被告2人抗辯渠等過
    失不法行為與原告所受損害間，無相當因果關係。經查：
  ⒈鑑定人就本院所詢「106年7月21日病理檢查報告之『黑色素瘤
    原位癌』與馬偕醫院108年7月11日診斷證明書之『惡性黑色素
    瘤』是否具有關聯性?或是二次獨立個別腫瘤?」鑑定意見以
    ：黑色素瘤原位癌可能會進展至惡性黑色素瘤，但依被告醫
    院病歷紀錄，106年7月18日原告接受左足皮膚腫瘤切除手術
    ，依手術紀錄照片模糊且無標示手術部位，因此無法判定與
    108年7月11日馬偕醫院開立診斷證明書之「左腳跟惡性黑色
    素瘤」手術部位是否為同一處，故無法研判兩次腫瘤之關聯
    性等語（卷二第151頁）。
  ⒉黑色素瘤原位癌可能會進展至惡性黑色素瘤，鑑定書首先揭
    櫫此旨。鑑定書繼續指出：依文獻報告，黑色素瘤原位癌需
    接受廣泛性切除，切除範圍需包括正常組織且距離腫瘤邊緣
    0.5至1公分，依被告醫院病歷紀錄，106年7月18日原告接受
    左足皮膚腫瘤切除手術時，尚無法確定診斷為黑色素瘤原位
    癌，臨床上亦不會直接進行廣泛性切除，綜合研判應屬切除
    性切片(excisional biopsy)，而非廣泛性切除。嗣7月21日
    病理報告診斷為黑色素瘤原位癌，且於顯微鏡下觀察發現切
    除組織周圍仍有腫瘤細胞侵犯，因此應請原告回診並建議原
    告接受廣泛性切除手術治療（卷二第151頁）。由上鑑定意
    見可知，被告醫師所為切除手術只是切除性切片，並非廣泛
    性切除，且實際上並未將腫瘤細胞切除乾淨。故被告醫師辯
    稱已將系爭腫瘤完全切除、達到治療效果云云，悖於事證。
　⒊承上，被告醫師實際上未將腫瘤細胞切除乾淨，以顯微鏡可
    觀察到切除組織周圍仍有腫瘤細胞侵犯，可見存在於切除範
    圍以外仍在原告左腳之黑色素瘤原位癌可以進展為現況惡性
    黑色素瘤。而惡性腫瘤與良性腫瘤最大的區別在於其侵犯性
    質，良性腫瘤不會侵犯其他器官，惡性腫瘤則可直接侵犯或
    經由淋巴、血液、體液等轉移至其他器官。因惡性腫瘤有上
    開特性，故目前治療黑色素瘤原位癌之最佳方法，是切除範
    圍需包括正常組織且距離腫瘤邊緣0.5至1公分，手術後需持
    續門診追蹤，且病人終生持續至少每年1次皮膚檢查，亦據
    鑑定意見記載甚明（卷二第151頁）。故不論原告現況惡性
    黑色素瘤與系爭腫瘤之位置係同一、相鄰、相近、或者不同
    ，均可能是未切除乾淨之系爭腫瘤細胞直接侵犯或轉移之結
    果，簡言之，惡性腫瘤細胞未切除乾淨，以一般合理人智識
    經驗判斷，通常均有發生直接侵犯或轉移至其他器官之可能
    。準此，被告2人之過失不法行為，與原告之損害結果間，
    有相當因果關係。
　⒋被告2人雖質疑系爭腫瘤與現況惡性黑色素瘤位置並不相同，
    然本院觀之被告醫師出具系爭證明書記載原告「左腳」加上
    被告醫院病理檢查報告記載「黑色素瘤原位癌」，此與馬偕
    醫院108年7月11日診斷證明書記載原告「左腳跟惡性黑色素
    瘤」兩相比較，位置同在左腳、疾病均為黑色素瘤，並無顯
    著差異，描述文字雖稍有不同，應係指涉同一位置。復經本
    院依被告2人之聲請，調取原告曾經就診之賴診所、麥建方
    小兒專科診所、恩慈經典中醫診所、臺大醫院總院、林口長
    庚醫院、臺北馬偕醫院、王介山骨科外科診所、新竹馬偕醫
    院之醫療紀錄（卷一第172、180頁及另編病歷卷），一併送
    交鑑定人，請其綜合原告之全部病歷資料研判。鑑定意見則
    認無法研判，已如上述。按「當事人主張有利於己之事實者
    ，就其事實有舉證之責任。但法律別有規定，或依其情形顯
    失公平者，不在此限。」民事訴訟法第277條定有明文，本
    院審酌鑑定人無法研判係囿於被告醫院病歷關於手術紀錄照
    片模糊且無標示手術部位所致，而病歷由被告醫師撰寫，手
    術竟無標示手術部位，手術紀錄照片模糊，此等無法舉證是
    否同一位置之不利益，應由被告2人承擔，始符公平。準此
    ，被告2人空口抗辯系爭腫瘤位置與現況惡性黑色素瘤位置
    並非同一，無可憑信。
  ⒌至於被告2人提出照片主張系爭腫瘤位置在左腳跟外側，而現
    況惡性黑色素瘤在左腳跟內側（卷二第15、17頁），然本院
    觀察上開照片（卷二第17頁即卷二第57頁），以足弓及足踝
    相對位置，可辨識出原告係躺著，左腳五根腳趾頭向上，系
    爭腫瘤處在左腳腳跟內側（非如被告2人所稱之外側），與
    原告現況惡性黑色素瘤同為內側無誤。
  ⒍被告2人又辯稱：原告在賴診所接受2次液態氮冷凍治療，系
    爭腫瘤可能因受液態氮冷凍治療之刺激而導致黑色素瘤期別
    發生變化，或因第三人醫療行為之介入而中斷因果關係云云
    。然被告2人並未舉證「液態氮冷凍治療」會使皮膚癌化、
    或者加快惡化期別之證明或學理報告，徒以空口臆測，無法
    取信於人。
  ⒎被告2人又辯稱依賴診所回函，原告在賴診所就醫之前，曾在
    某醫療機構接受左足底電燒治療，故聲請本院依原告健保就
    診歷史紀錄函調麗池診所、達生中醫診所、詠恆中醫診所二
    年內全部病歷（卷二第461頁）。惟經上列3家診所回函，麗
    池診所稱原告只有因乳腺炎看診1次（卷二第485頁）；達生
    中醫診所稱原告看感冒、咳嗽等，未曾治療左足（卷三第9
    頁）；詠恆中醫診所稱原告看4次，原因係皮膚癢、濕疹，
    沒有任何左足底相關治療（卷二第487頁）。由上調查結果
    ，顯示被告2人為求卸責，已呈現漫無邊際請求調查。
㈣、因故意或過失，不法侵害他人之權利者，負損害賠償責任；
    數人共同不法侵害他人之權利者，連帶負損害賠償責任；不
    法侵害他人之身體或健康者，對於被害人因此喪失或減少勞
    動能力或增加生活上之需要時，應負損害賠償責任；不法侵
    害他人之身體、健康者，被害人雖非財產上之損害，亦得請
    求賠償相當之金額，民法第184條第1項前段、第185條第1項
    前段、第193條第1項、第195條第1項前段分有明文。被告2
    人因過失不法侵害原告身體、健康，本院已審認如前，是原
    告依前引規定，請求被告2人連帶賠償其損害，於法有據。
    茲就原告請求之各項目及金額審核如下，合計3,143,797元
    ：
　⒈醫療費用1,617,639元：
　　原告主張其因黑色素瘤原位癌進展至惡性黑色素瘤之故而赴
    馬偕醫院、臺大醫院、長庚醫院等醫療院所就診，截至111
    年4月30日止，共支出醫療費用1,617,639元，詳如【附件：
    更正後附表1】所示，並與原告所提出之醫療費用收據互核
    相符，自為可採，應予准許。被告2人徒以空口否認影本真
    正、無關聯、無必要云云，自無可取。
　⒉交通費用95,600元：
　　同上緣故，原告主張截至111年4月30日止，共支出交通費用
    102,860元詳如【附件：更正後附表2】所示（計算式：新竹
    臺北交通費用1次來回905元×28次，加上新竹林口交通費用1
    次來回2,280元×34次）。然經本院審核結果：
　⑴新竹臺北高鐵票價固定為290元，並非原告主張之290元及300
    元，轉乘計程車資依原告提出之收據2紙，不論來、回均為1
    55元，並非原告主張之155元、160元，故新竹臺北就醫交通
    費用1次來回890元×28次，應為24,920元。　
　⑵新竹林口交通費用，原告雖未提出全里程計程車資收據，惟
    經本院依臺灣大車隊車資估算APP，自原告新竹住所至林口
    長庚醫院日間乘車費用單趟約1,370元至1,785元之間，故原
    告按單趟1,140元（來回2,280元）計算尚稱合理。原告主張
    就診34次，然其中110年1月22日、1月27日、3月14日乃同日
    看診2張收據，並無支出2次交通費用，故應各扣減1次，扣
    減後為31次。故新竹林口就醫交通費用1次來回2,280元×31
    次，應為70,680元。
　⑶綜上，原告所得請求被告2人賠償之交通費用為95,600元（24
    ,920＋70,680＝95,600）。被告2人徒以空口爭執無關聯、無
    必要云云，自無可取。　　
　⒊增加生活上必要支出12,408元：
　　同上緣故，原告主張其購買醫療產品及耗材等，截至111年4
    月30日止，共支出12,408元，詳如【附件：附表3】所示，
    並與原告所提出之發貨單、統一發票等互核相符（卷一第91
    -101頁），自為可採，應予准許。被告2人仍以空口否認影
    本真正、無關聯、無必要云云，亦無可取。
　⒋勞動能力損害418,150元：
　　同上緣故，原告主張其自108年5月30日開始一連串治療（入
    院、出院、復入院）迄今，醫囑無法連續行走過久、負重，
    致原告完全無法從事工作，按勞動部公告之基本工資請求自
    108年6月1日起至111年4月30日為止，共計35個月無法工作
    之損害836,300元。然本院審酌原告於108年3月間開始於馬
    偕醫院治療之前，本即為未受僱於人之家庭主婦，勞動地點
    在家中、勞動內容主要為家事，而依醫囑雖無法連續行走過
    久、負重，並非全然無法從事較輕便之家務勞動，是原告主
    張35個月內勞動能力全然喪失，尚嫌無據。然本院審酌原告
    71年12月出生，大學畢業，曾任職於屈臣氏擔任行銷公關部
    資深專員，99年12月錄取時月薪資46,000元，於108年6月之
    際年僅37歲，自屬有勞動能力之人，對照於【附件：更正後
    附表1】所示就醫紀錄，原告頻繁赴臺北、林口接受治療，
    迄今仍持續中，期間確實難以從事正職工作或者家務，返家
    亦須調養，堪信原告勞動能力減少。本院依民事訴訟法第22
    2條第2項規定，認原告已證明其受有勞動能力減少之損害而
    不能證明其數額或證明顯有重大困難，由本院審酌一切情況
    ，依所得心證定其數額為半數即418,150元。
　⒌精神慰撫金1,000,000元：　
　⑴法院對於非財產上損害之酌定，應斟酌雙方之身分、地位、
    資力與加害之程度及其他各種情形，核定相當之數額，其金
    額是否相當，自應依實際加害情形與被害人所受之痛苦及雙
    方之身分、地位、經濟狀況等關係決定之（最高法院85年台
    上字第460號判決意旨參照）。
　⑵本院斟酌原告因罹患皮膚惡性黑色素瘤，頻繁住院及門診接
    受免疫治療、標靶藥物治療，有馬偕醫院、林口長庚醫院、
    和信醫院診斷證明書共9紙可稽（卷一第25頁、卷二第419-4
    33頁）；依馬偕醫院108年7月11日診斷證明書所示，原告之
    左腳跟惡性黑色素瘤，目前期別T4aNOMO（腫瘤深度4.46mm
    ），stage IIB，腫瘤深度超過4mm即為復發高風險群（卷一
    第25頁）；再依林口長庚醫院111年3月24日及111年5月12日
    診斷證明書均記載原告之皮膚惡性黑色素瘤為第四期（卷二
    第433頁、卷三第61頁）；鑑定書亦指出：國內外期刊報告
    之組織學分類與預估存活率略有不同，就惡性黑色素瘤而言
    ，依馬偕醫院108年7月11日之診斷證明書，病名欄位記載「
    左腳跟惡性黑色素瘤，目前期別T4aN0M0(腫瘤深度4.46mm)
    ，stage ⅡB」對照於文獻報告，以原告期別判斷，其5年存
    活率應為56.03%（卷二第152頁），堪信原告確實受有相當
    程度之痛苦。兼衡原告年紀甚輕即存活率遽降，尚育有2名
    幼稚子女無法長久享受天倫、被告2人前揭過失侵權行為情
    節、原告為大學畢業、被告2人為醫師、醫院等一切情狀，
    認原告請求精神慰撫金以100萬元為適當，逾此範圍之請求
    ，則屬過高。
　⑶被告2人固辯稱原告自106年7月18日切除系爭腫瘤後迄今已逾
    5年仍存活，可見沒有減損原告存活率云云。惟查，鑑定書
    已指明：依文獻報告，黑色素瘤原位癌需接受廣泛性切除，
    手術後需持續門診追蹤且至少每年1次皮膚檢查，結果若無
    任何異常，五年存活率可達100%（卷二第152頁）。是以，
    被告2人此部分答辯昧於實情，且曲解5年存活率之定義。
　⒍基上審認項目及金額，原告所得請求被告2人連帶賠償之損害
    應為3,143,797元（計算式：1,617,639＋95,600＋12,408＋418
    ,150＋1,000,000＝3,143,797）　　
㈤、綜上，原告依民法第184條第1項前段、第185條第1項前段共
    同侵權行為請求被告2人連帶給付原告3,143,797元，及自11
    1年7月22日起至清償日止，按年息5%計算之利息，為有理由
    ，應予准許。逾此範圍之請求，則無理由，應予駁回。
㈥、至於被告2人於最後言詞辯論期日之前又具狀聲請下列事項：
    ⑴聲請傳訊被告醫師及原告，欲證明被告醫師有告知原告回
    診看病理檢查報告。⑵聲請函詢臺大醫院於108年3月4日切片
    內容是否含有被告醫院106年7月18日手術疤痕組織，欲反證
    若無疤痕組織即非同一處病變。⑶聲請函詢中央健康保險署
    關於原告於102年至104年間有何醫療院所曾經申報原告黑痣
    切除手術，欲反證非同一處病變（卷三第39-46頁）。惟查
    ，被告醫師與原告各自之主張及抗辯，已屢經調查及辯論，
    沒有再行當事人訊問程序必要；被告醫師切除系爭腫瘤之位
    置，因手術紀錄照片模糊且無標示手術部位，因此無法判定
    ，鑑定書已記載甚明，故在系爭腫瘤位置未能先予標定之情
    況下，即使調取再多其他醫療院所之病歷，依然不能判定是
    否為同一處病變，故本院認均無調查必要，附此敘明。
四、就原告勝訴部分，兩造均陳明願供擔保請准宣告假執行及免
    為假執行，均核無不合，爰各酌定相當之擔保金額併准許之
    。至原告敗訴部分，其假執行之聲請即失所附麗，應併予駁
    回。　
五、訴訟費用負擔之依據：民事訴訟法第79條、第85條第2項。
中　　華　　民　　國　　111 　年　　9 　　月　　20  　日
                  民事第二庭    法　官　陳麗芬
以上正本係照原本作成。
如對本判決上訴，須於判決送達後20日內向本院提出上訴狀。如
委任律師提起上訴者，應一併繳納上訴審裁判費。
中　　華　　民　　國　　111 　年　　9 　　月　　20　　日
                                書記官　曾煜智
【附件】原告提出之「更正後附表1」、「更正後附表2」、    
        「附表3」各1份。
【附表四】　　　　　　　　　　　　　　　　
年度 基本工資 期間 月數 金額 108 23,100元 6-12月 7 161,700元 109 23,800元 1-12月 12 285,600元 110 24,000元 1-12月 12 288,000元 111 25,250元 1-4月 4 101,000元  合計   836,300元